臺灣高等法院臺中分院刑事裁定　　　　 100年度聲字第1612號
聲明異議人
即受 刑 人　郭成國
上列聲明異議人即受刑人因詐欺案件，對於臺灣彰化地方法院檢
察署之執行指揮（執行案號：99年度執字第3477號）聲明異議，
本院裁定如下：
    主  文
聲明異議駁回。
    理  由
一、聲明異議意旨略以：臺灣彰化地方法院檢察署檢察官99年度
    執字第3477號之執行指揮，認聲明異議人即受刑人（以下簡
    稱異議人）不執行所宣告之刑難收矯正之效及難以維持法秩
    序，未准予易科罰金，逕行發監執行，顯有不當。異議人身
    患糖尿病、Ｃ型肝炎、高血壓、主動脈剝離症等病，家中又
    有92歲母親罹患大腸癌及6歲幼女均須照顧，執行顯有困難
    ，且異議人於原審審理中坦承不諱，已經悔悟，並與被害人
    分別在一審民事訴訟程序中達成和解，應符合易科罰金之要
    件，若仍予發監執行，反而難達矯正之效果，至於維持法秩
    序則過於抽象、籠統，應斟酌異議人犯行所得不多，且被害
    人均已寬恕並成立和解，而准許易科罰金，免予發監執行，
    為此依法聲明異議等語。
二、按受刑人或其法定代理人或配偶以檢察官執行之指揮為不當
    者，得向諭知該裁判之法院聲明異議；法院應就異議之聲明
    裁定之，刑事訴訟法第484條、第486條分別定有明文。而條
    文所稱「諭知該裁判之法院」，乃指對被告之有罪判決，於
    主文內實際宣示其主刑、從刑之裁判而言（最高法院79年度
    臺聲字第19號判例參照）。次按犯最重本刑為5年以下有期
    徒刑以下之刑之罪，而受6月以下有期徒刑或拘役之宣告者
    ，得以新臺幣一千元、二千元或三千元折算1日，易科罰金
    。但易科罰金，難收矯正之效或難以維持法秩序者，不在此
    限，刑法第41條第1項亦定有明文。是以，有期徒刑或拘役
    得易科罰金之案件，法院所諭知者，僅係如易科罰金之折算
    標準而已，至於是否准予易科罰金，係賦予執行檢察官視個
    案具體情形，依前開法律規定裁量之權能，亦即執行檢察官
    得考量受刑人之一切主、客觀條件，審酌其如不接受有期徒
    刑或拘役之執行，是否難達科刑之目的、收矯正之成效或維
    持法秩序等，以作為其裁量是否准予易科罰金之憑據，非謂
    受刑人受6個月以下有期徒刑或拘役之宣告時，執行檢察官
    即必然應准予易科罰金。且上開法條所稱之「難收矯正之效
    」及「難以維持法秩序」，二者均屬不確定法律概念，此乃
    係立法者賦予執行者能依具體個案，考量犯罪所造成法秩序
    等公益之危害大小、施以自由刑避免受刑人再犯之效果高低
    等因素，據以審酌得否准予易科罰金，亦即，此乃執行者所
    為關於自由刑一般預防（維持法秩序）與特別預防（有效矯
    治受刑人使其回歸社會）目的之衡平裁量；是檢察官在判斷
    是否必須入監服刑或易科罰金時，應就受刑人的犯罪情節、
    犯後態度、前科紀錄、保護法益、判決時承辦檢察官及法官
    之認定及判斷等因素作綜合考量，依比例原則詳加審酌，以
    判斷受刑人是否必須入監服刑才能矯正其反社會性格及維持
    法律秩序，以符合易科罰金之救濟短期自由刑流弊之意旨，
    且法律賦予執行檢察官此項裁量權，僅在發生違法裁量或有
    裁量瑕疵時，法院始有介入審查之必要（最高法院97年度臺
    抗字第576號、98年度臺抗字第102號裁定參照）。
三、經查，異議人於97年間因詐欺取財等案件，經臺灣彰化地方
    法院97年度訴字第3440號、98年度訴字第473號刑事判決判
    處有期徒刑3年，異議人不服提起上訴，經本院99年度上訴
    字第750、753號刑事判決就部分犯罪行為撤銷改判，並與上
    訴駁回部分所處之刑，定應執行有期徒刑2年5月，如易科罰
    金，以新台幣1000元折算1日，業已確定在案。嗣經臺灣彰
    化地方法院檢察署檢察官以99年度執辛字第3473號、99年度
    執字第3477號受理，傳喚異議人到案執行，且不准予易科罰
    金等情，有異議人之臺灣高等法院被告前案紀錄表、前開判
    決書、臺灣彰化地方法院檢察署檢察官命令及執行指揮書等
    件在卷可稽，是本件異議人對檢察官執行指揮之聲明異議，
    應由本院裁定之。而本件異議人到案執行，執行檢察官經審
    酌後，認其不執行所宣告之刑難收矯正之效及難以維持法秩
    序，未准予易科罰金，揆諸前揭說明，係執行檢察官於指揮
    執行程序中，依異議人之前科紀錄、屢次犯罪情節、刑法保
    護法益、判決時承辦檢察官及法官之認定及判斷等因素作綜
    合考量，依比例原則詳加審酌，判斷異議人是否必須入監服
    刑才能矯正其反社會性格及維持法律秩序，進而否准其易科
    罰金之聲請，乃本於法律所賦與檢察官指揮刑罰執行職權之
    行使，對具體個案所為判斷，難謂有逾越法律授權或專斷等
    濫用權力之情事。且異議人反覆多次為詐欺取財犯行，合併
    定應執行刑之刑度達2年5月，足見其法意識甚為薄弱，無視
    法律之存在，僅以易科罰金之處分對於異議人難認有何制裁
    效果。此外，復查無檢察官上開裁量權之行使有何瑕疵之情
    事，揆諸上開最高法院刑事裁定意旨，法院尚無介入審查之
    必要，是檢察官認本件如不執行所宣告之有期徒刑即難以維
    持法秩序及收矯正之效果，不准許異議人易科罰金，並無不
    合。至於異議人聲明異議意旨稱身患重病，家有老小必須照
    顧，犯後坦承不諱，已經與被害人達成和解云云，則與刑法
    第41條第1項但書所規定應考量受刑人是否有確因不執行所
    宣告之刑「難收矯正之效或難以維持法秩序者」等情無涉，
    換言之，該情並非檢察官審酌得否易科罰金所必然應考量之
    因素，且犯罪人之處罰，其法律制裁效果之審酌衡量應優先
    於其個人家庭因素之考量，是檢察官據此認不執行所宣告之
    有期徒刑即難以維持法秩序及收矯正之效，不准許易科罰金
    ，於法尚無不合，異議人徒憑己見，任意指摘檢察官之執行
    指揮不當，其異議為無理由，應予駁回。
四、據上論斷，應依刑事訴訟法第486條，裁定如主文。
中    華    民    國   100    年    8     月    31    日
            刑事第二庭    審判長法  官  邱  顯  祥
                                法  官  姚  勳  昌
                                法  官  張  國  忠
以上正本證明與原本無異。
如不服本裁定，得於收受送達後5日內向本院提出抗告書狀(須附
繕本)。
                                書記官  卓  佳  儀
中    華    民    國   100    年    8     月    31    日